臺灣新竹地方法院民事判決　九十二年度訴字第八八三號
　　原　　　告　　乙○○
　　訴訟代理人　　陳景星律師
　　複代理人　　　甲○○
　　被　　　告　　戊○○
　　　　　　　　　　　　　應.
　　被　　　告　　丁○○　住新.
　　兼右一人
　　法定代理人　　丙○○　住新.
右當事人間請求清償借款事件，本院於民國九十三年二月二十六日辯論終結，判決如
左：
    主      文
被告應連帶給付原告新台幣壹佰貳拾萬元，及自民國八十八年三月二十九日起至清償
日止，按年息百分之五計算之利息。
訴訟費用由被告連帶負擔。
本判決於原告以新台幣肆拾萬元為被告供擔保，得假執行；但被告丁○○、丙○○如
以新台幣壹佰貳拾萬元為原告預供擔保，得免為假執行。
    事實及理由
一、原告主張：被告戊○○及訴外人莊鄭美汝於民國八十七年十二月二十九日，向原
    告借款新台幣（下同）一百二十萬元，借款時，除共同簽發到期日為八十八年三
    月二十八日，面額一百二十萬元之本票一紙，及簽立借據一紙外，並由被告戊○○提供其所有坐落新竹市○○段一○四地號土地及其建物（建號：同段第十一號
    ，門牌號碼：新竹市○○○街九十巷十三號，以下簡稱系爭房地）所有權全部，
    設定第二設位最高限額一百四十四萬元之抵押權與原告，以擔保前開借款之清償
    ，被告戊○○與訴外人莊鄭美汝對上開借款，自應負連帶清償之責。詎本票到期
    後，被告及莊鄭美汝均未依約清償，迭經催討，亦未獲置理。嗣上開抵押物經法
    院拍賣，原告亦未受清償。又訴外人莊鄭美汝於八十八年六月十八日死亡，被告
    丙○○、丁○○為其繼承人，為此，爰依消費借貸、繼承之法律關係，提起本訴
    。並聲明如主文所示。
二、被告戊○○方面：被告未於言詞辯論期日到場，亦未提出書面為何答辯。
三、被告丁○○、丙○○方面則以：
（一）按票據上之權利，對本票發票人，自到期日起算，三年間不行使，因時效而消
      滅，票據法第二十二條第一項前段定有明文。本件原告主張之系爭本票到期日
      為八十八年三月二十八日，自該日起算，至九十一年三月二十八日屆滿，原告
      遲至九十二年間始提起本訴，已逾三年時效，被告自得拒絕付款。
（二）又連帶債務之成立，以債務人明示或法律有規定者為限，民法第二百七十二條
      定有明文，本件原告所提出之借據記載：「本立據人在債務清償期屆滿時，將
      還清全部借款絕不故意延誤，否則債權人得提向法院裁定，強制執行償付債權
      額」等字樣，顯係為配合系爭本票使用而書立，且借據本文並未表明連帶返還
      之約定，且法律亦無相關之規定，原告請求訴外人莊鄭美汝應與被告戊○○連
      帶清償，自無理由。
（三）另按消費借貸法律關係之成立，須具備借貸意思表示相互一致，交付借貸物等
      特別要件，是當事人主張有金錢借貸之法律關係存在，除須證明有金錢之交付
      外，自須就雙方借貸之意思表示相互一致，負舉證之責，若僅證明有金錢之交
      付而未證明借貸意思表示一致，尚不能認為有金錢借貸關係存在。又私文書之
      真正，如他造當事人有爭執者，則舉證人應負舉證其真正之責，最高法院四十
      七年台上字第一七八四號著有判例，本件原告主張訴外人即被繼承人莊鄭美汝
      向原告擔保被告戊○○之借款一百二十萬元，惟關於借款之詳情，原告僅提出
      本票、借據及抵押權設定契約書等為證，惟因被告丙○○、丁○○係訴外人莊
      鄭美汝之繼承人，對於該筆借款尚欠明瞭，又本票及借據乃至於抵押權設定契
      約書，尚無法據以證明借款關係之存在，且被告亦否認前開私文書之真正，原
      告自應負舉證之責。
三、程序部分：本件被告戊○○受合法通知，未於言詞辯論期日到場，查無民事訴訟
    法第三百八十六條各款所列情形，應依原告之聲請由其一造辯論而為判決。
四、得心證理由：
（一）原告主張：被告戊○○及訴外人莊鄭美汝於八十七年十二月二十九日，向原告
      借款一百二十萬元，借款時，除共同簽發到期日為八十八年三月二十八日，面
      額一百二十萬元之本票一紙，及簽立借據一紙，約定清償期為八十八年三月二
      十八日外，並由被告戊○○提供其所有系爭房地所有權全部，設定第二順位最
      高限額一百四十四萬元之抵押權與原告，以擔保前開借款之清償等情，業據原
      告提出本票一紙、抵押權設定契約書、借據一紙為證，被告丁○○、丙○○雖
      辯以右揭情詞，然查：
　１、本件借據載明：「立據人戊○○於中華民國八十七年十二月二十九日，借到新
      台幣：壹佰貳拾萬元整，實收現金無訛，借款期間自中華民國八十七年十二月
      二十九日至中華民國八十八年三月二八日止，言明利息每月以貳分率利計算月
      息．．．連帶債務人：莊鄭美汝」等字樣（本院卷第十九頁），被告丙○○亦
      自認借據上之莊鄭美汝之簽名確為其妻莊鄭美汝所親簽（本院卷第二十八頁）
      ，堪信為真，是上開借據，業將借貸之金額、期限、利息及借貸之意旨均已表
      明於借據上。且被告戊○○復因擔保本件借款之清償，而提供系爭房地設定最
      高限額一百四十四萬元之抵押權與原告，有抵押權設定契約書附卷足參（本院
      卷第十頁），從而，原告係持有借據之人，又係本件借款之抵押權人，衡諸常
      情，自應認原告確係借款與被告戊○○、訴外人莊鄭美汝之人，其等確有借貸
      之意思表示一致無訛，被告丙○○空言抗辯其等並無借貸之意思表示云云，自
      難採信。
　２、按數人負同一債務，明示對於債權人各負全部給付之責任者，為連帶債務，民
      法第二百七十二條定明文。查本件借據已載明訴外人莊鄭美汝為「連帶債務人
      」，已如前述，且上開抵押權設定契約書亦記載訴外人莊鄭美汝為連帶債務人
      ，有抵押權設定契約書附卷足參（本院卷第十頁反面），上開記載，即已明示
      本件借款債務，訴外人莊鄭汝為連帶債務人，揆諸上開法條規定意旨，訴外人
      自應與被告戊○○就本件債務負連帶清償之責，被告上開抗辯，自乏所據。
　３、本件原告係依借貸及繼承之法律關係請求，並非依本票請求，被告為票據之時
　　　效之抗辯，亦失所據。
（二）綜上可知，被告丙○○、丁○○上開辯詞，均難採信，參諸原告所提出之上開
      本票、抵押權設定契約書、借據等，自堪信原告之主張為真實，被告戊○○及
      訴外人莊鄭美汝自應就本件借款負連帶清償之責。又訴外人莊鄭美汝於八十八
      年六月十八日死亡，丁○○、丙○○係訴外人莊鄭美汝之繼承人一節，業據原
      告提出戶籍謄本為證，且為被告所不爭執，從而原告本於消費借貸、繼承之法
      律關係，請求被告連帶清償借款一百二十萬及自八十八年三月二十九日起至清
      償日止之法定遲延利息，即屬正當，應予准許。
五、原告及被告丁○○、丙○○陳明願供擔保，聲請宣告假執行或免為假執行，經核
    均無不合，爰分別酌定相當之擔保金額宣告之。
五、訴訟費用負擔之依據：第八十五條第二項判決如主文。
中　　　華　　　民　　　國　　九十三　　年　　　三　　　月　　　五　　　日
                                  臺灣新竹地方法院民事第二庭
~B法　　　官　滕治平
右為正本係照原本作成。
如對本判決上訴，須於判決送達後廿日內向本院提出上訴狀。
~B法院書記官　劉宗源
中　　　華　　　民　　　國　　九十三　　年　　　三　　　月　　　五　　　日
